【裁判字號】    98,訴,254
【裁判日期】    980413
【裁判案由】    清償借款
【裁判全文】
臺灣板橋地方法院民事判決               98年度訴字第254號
原      告  己○○
原      告  戊○○
                        樓
被      告  丙○○
被      告  丁○○
被      告  乙○○
被      告  尤玉美
上列當事人間請求給付借款事件，經本院於民國98年3 月30日言
詞辯論終結，判決如下：
    主    文
被告丙○○應給付原告新台幣參拾陸萬參仟陸佰參拾陸點伍元，
及自民國97年12月21日起至清償日止，按週年利率百分之五計算
之利息。
被告丁○○應給付原告新台幣參拾陸萬參仟陸佰參拾陸點伍元，
及自民國97年12月31日起至清償日止，按週年利率百分之五計算
之利息。
被告尤玉美應給付原告新台幣參拾陸萬參仟陸佰參拾陸點伍元，
及自民國98年1 月11日起至清償日止，按週年利率百分之五計算
之利息。
被告乙○○應給付原告新台幣壹拾捌萬壹仟捌佰壹拾捌點伍元，
及自民國98年1 月16日起至清償日止，按週年利率百分之五計算
之利息。
原告其餘之訴駁回。
訴訟費用由被告丙○○、丁○○、尤玉美各負擔七分之二，餘七
分之一由被告乙○○負擔。
本判決第1 至3 項於原告分別以新台幣壹拾參萬元供擔保後，各
得為假執行。
本判決第4 項於原告以新台幣柒萬元供擔保後，得為假執行。
    事實及理由
一、程序方面：
  (一)本件原告對被告四人原係聲請本院核發支付命令，因被告丙○○、丁○○二人聲明異議，由於其二人係非以個人原因聲
    明異議，因之本件聲明異議對於被告四人均有效力，是原支
    付命令均未確定，視同原告對被告四人均起訴，合先說明。
  (二)本件被告尤玉美經相當期間合法通知，無正當理由，未於言
    詞辯論期日到場，核無民事訴訟法第386 條所列各款情形，
    應依原告之聲請，由其一造辯論而為判決。
二、原告起訴主張：原告於93年1 月15日分別各借款新台幣（下
    同）一百萬元予震洋興科技有限公司（下稱震洋興公司）負
    責人及所有股東（含被告等四人），嗣經被告丁○○、乙○○、甲○○授權被告丙○○於95年7 月15日簽署願於97年7
    月14日前償還原告0000000 元，且被告等人各按震洋興公司
    股份比例負擔。惟迄今猶未償還，爰訴請被告返還等語，併
    為訴之聲明：被告應連帶給付原告0000000 元，並自支付命
    令送達之翌日起至清償日止，按週年利率百分之5 計算之利
    息。
三、(一)被告尤玉美經相當期間合法通知，無正當理由，未於言詞
      辯論期日到場辯論，亦未提出任何書狀為聲明、答辯或其
      他主張。
    (二)被告丙○○、丁○○、乙○○則辯稱：就借款二百萬元部
      分，被告均未見該款項，而係匯入震洋興公司帳戶，且其
      中160 萬元購買防盜器，交由震洋興公司負責人袁合發保
      管在家中，原告有震洋興公司負責人袁合發家之鑰匙，該
      防盜器竟失竊，且尚餘四十萬元，原告應交待去向等語，
      併為答辯聲明：駁回原告之訴。
四、本件原告主張，原告於93年1 月15日分別各借款一百萬元予
    震洋興公司負責人及所有股東（含被告等四人），嗣經被告
    丁○○、乙○○、甲○○授權被告丙○○於95年7 月15日簽
    署願於97年7 月14日前償還原告0000000 元，且被告等人各
    按震洋興公司股份比例負擔，惟迄今猶未償還之事實，已據
    其提出保管條、切結書各一件為證，核屬相符，且被告丙○○、丁○○、乙○○到庭並不爭執，復就該等書證自認屬實
    ，被告甲○○則未於言詞辯論期日到場辯論，亦未提出任何
    書狀為聲明、答辯或其他主張。是原告此部分之主張，堪信
    為真實。
五、被告丙○○、丁○○、乙○○雖辯稱：震洋興公司所有股東
    所借200 萬元款項，其中160 萬元購買防盜器，交由負責人
    袁合發保管在家中，原告有負責人袁合發家中之鑰匙，該防
    盜器竟失竊，且尚餘40萬元部分，原告應交待去向等語。但
    查，震洋興公司所有股東含被告等四人向原告二人各借款10
    0 萬元共計200 萬元，係匯入震洋興公司帳戶，此為到場之
    兩造所不爭執之事實。至於震洋興公司購買防盜器失竊，或
    尚餘40萬元部分，均係震洋興公司之資產，震洋興公司資產
    是否遭盜或侵害等情，係震洋興公司得否依法向該侵權之人
    請求賠償返還，至於被告個人尚不得逕向侵權之人請求給付
    。本件縱令被告所辯屬實，亦係震洋興公司得否向原告請求
    賠償之另一問題，被告殊不得逕以此抗辯原告之請求。是被
    告之抗辯，尚不足取。
六、再按民法第271 條規定：「數人負同一債務或有同一債權，
    而其給付可分者，除法律另有規定或契約另有訂定外，應各
    平均分擔或分受之；其給付本不可分而變為可分者亦同。」
    ，又同法第322 條規定：「清償人不為前條之指定者，依左
    列之規定，定其應抵充之債務：(一)債務已屆清償期者，儘先
    抵充。(二)債務均已屆清償期或均未屆清償期者，以債務之擔
    保最少者，儘先抵充；擔保相等者，以債務人因清償而獲益
    最多者，儘先抵充；獲益相等者，以先到期之債務，儘先抵
    充。(三)獲益及清償期均相等者，各按比例，抵充其一部。」
    。查本件原告二人係各出借一百萬元，因原告僅請求被告給
    付其中0000000 元，且原告並未主張有上開民法第322 條第
    1 項第1 、2 款規定之事實，則依同法項第3 款規定應各按
    比例抵充。準此，原告對被告之債權應各平均分受為636364
    元。再者，本件原告出借予被告等人款項，並未指明被告各
    借款之金額，依上開切結書上手寫之約定所示，係由被告四
    人各按震洋興公司之股份比例負擔，此為到場兩造所不爭執
    ，併有保管條手寫約定在卷可稽。依被告丙○○於當庭指明
    被告丙○○、丁○○、尤玉美、乙○○股份分別為11分之2
    、11分之2 、11分之2 、11分之1 ，此為到場之兩造所不爭
    執之事實，應堪採信。是被告四人應對原告二人負清償債務
    之比例分別為2 ：2 ：2 ：1 ，則計算結果，被告丙○○應
    清償之債務額為363636.5元、被告丁○○應清償之債務額為
    363636. 5 元、被告尤玉美應清償之債務額為363636.5元、
    被告乙○○應清償之債務額為181818.5元。再者，民法第27
    2 條規定：「數人負同一債務，明示對於債權人各負全部給
    付之責任者，為連帶債務。無前項之明示時，連帶債務之成
    立，以法律有規定者為限。」，是連帶債務原則上應有「明
    示」，否則即不負擔「連帶」清償之責。查被告四人於上開
    切結書所手寫部分之按震洋興公司股份比例負擔，並未明示
    為「連帶負擔」之意旨，此為原告所不爭執之事實，是原告
    請求被告四人負連帶給付之清償責任，即乏依據，應予駁回
    。基上，原告請求被告丙○○共同給付363636.5元（原告二
    人係按比例分受此債權）、丁○○共同給付363636.5元（原
    告二人係按比例分受此債權）、尤玉美共同給付363636.5元
    （原告二人係按比例分受此債權）、乙○○共同給付181818
    .5 元 （原告二人係按比例分受此債權），為有理由，應予
    准許，逾此部分之請求，為無理由，應予駁回。
七、從而，原告依消費借貸之法律關係，請求被告丙○○給付36
    3636.5元（原告二人係按比例平均分受此債權）、丁○○給
    付363636.5元（原告二人係按比例平均分受此債權）、尤玉
    美給付363636.5元（原告二人係按比例平均分受此債權）、
    乙○○給付181818.5元（原告二人係按比例平均分受此債權
    ），並被告丙○○應自支付命付送達之翌日即民國97年12月
    31日起、被告丁○○應自支付命付送達之翌日即自民國97年
    12月31日起、被告尤玉美應自支付命付送達之翌日即自民國
    98年1 月11日起、被告乙○○應自支付命付送達之日即自民
    國98年1 月16日起均至清償日止，按週年利率百分之五計算
    之法定遲延利息（被告應清償之日期兩造約定為97年7 月14
    日前，是原告請求在後之自支付命令送達之翌日起算遲延利
    息，為有理由。），為有理由，應予准許；逾此部分之請求
    ，為無理由，應予駁回。
八、原告就其勝訴部分陳明願供擔保，請求告假執行，核無不合
    ，茲酌定相當之擔保金額，予以准許。至於敗訴部分，其假
    執行之聲請，已失所附麗，應予駁回。
九、結論：本件原告之訴，一部有理由，一部無理由，依民事訴
    訟法第385 條第一項前段、第79條、第85條第1 項、第390
    條第2項，判決如主文。
中    華    民    國    98    年    4     月    13    日
                  民事第二庭    法  官  李行一
以上正本係照原本作成
如對本判決上訴，須於判決送達後20日內向本院提出上訴狀
中    華    民    國    98    年    4     月    13    日
                                書記官  蔡於衡


司法院資訊處製作；財團法人民間司法改革基金會備份。
